臺灣高等法院臺中分院刑事裁定　　　　　　　　　　　九十一年度抗字第六四六號
　　抗　告　人　乙○○
　　即自 訴 人
　　被　　　告　甲　○
右抗告人因自訴被告偽造文書案件，不服臺灣彰化地方法院中華民國九十一年六月三
十日第一審裁定（自訴案號：九十年度自字第一四一號），提起抗告，本院裁定如左
：
    主  文
抗告駁回。
    理  由
一、本件抗告意旨略以：(一)抗告人係因案外人葉金福積欠伊金錢，始將其妻葉謝淑苑
    名義之系爭股款，抵償借款交付抗告人，並非因信託關係而取得該系爭股權。(二)
    抗告人自始均參與銓聯公司之股東會，若抗告人僅為受託人，為何有權利參與公
    司之經營，顯見系爭股款非信託登記。(三)被告並非自葉金福手中取得抗告人之印
    章，係被告趁保管股東印章之機會，未徵詢抗告人之同意，擅自使用抗告人之印
    章，原審未查，片面採信葉金福之證詞，顯有未盡調查之能事。故被告涉有偽造
    文書之犯行，聲請撤銷原審裁定云云。
二、按法院或受命法官於自訴案件第一次審判期日前訊問及調查結果，如認為案件有
    刑事訴訟法第二百五十二條至第二百五十四條之情形者，得以裁定駁回其自訴，
    同法第三百二十六條第三項定有明文。次按犯罪事實應依證據認定之，無證據不
    得推定其犯罪事實，為刑事訴訟法第一百五十四條所明定；又事實之認定，應憑
    證據，如未能發現相當證據，或證據不足以證明，自不能以推測或擬制之方法，
    為裁判基礎。
三、原審法院訊據被告甲○堅決否認右揭犯行，辯稱：自訴人乙○○名下系爭股權原
    係其弟葉金福以其妻葉謝淑苑名義以發起人身分取得，惟因葉金福當年無力繳納
    股款，由伊代為墊付，葉金福則以其房地設定第二順位抵押與伊，作為前揭代付
    股款債權之擔保，嗣因葉金福個人債務問題，乃將系爭股權信託移轉登記至乙○
    ○名下。嗣由於葉金福積欠伊系爭代墊股款多年，且所供之不動產第二順位抵押
    ，又因不動產價格劇降而失去擔保能力，伊經由葉金福同意，並由葉金福將乙○
    ○印章交由伊辦理，伊始將乙○○名下系爭股權移轉至伊名下，伊並無偽造文書
    各等語。經查：
　　(一)抗告人乙○○名下系爭股權確係由其弟葉金福因個人債務因素而信託登記於自
      訴人名下乙節，業經證人葉金福於原審九十年九月十一日到庭證稱：「（是否
      為銓聯公司的發起股東，以何人名義為股權登記？是的，我太太的名義，用我
      的房子抵押第二順位，股款是楊先生幫我出五百萬元。」、「（為何又要過戶
      到乙○○的名下？）因我怕別人查封我的財產，所以借乙○○的名義登記，約
      八十二年登記的。」等語（見一審卷第三十九頁正面）明確。雖抗告人於葉金
      福作證後改稱：系爭股權原本是登記在葉謝苑淑之名下，後來因為我弟弟葉金
      福欠我錢才轉移到我的名下以抵償他欠我的六百萬元云云，然此不僅為證人葉
      金福所否認，抗告人乙○○復無法提供渠確實對葉金福有六百萬元債權之任何
      憑證以供原審查證，況依據被告所提詮聯公司九十年六月三日經營會議記錄第
      一項第八、九行亦記載：「葉謝苑淑百分之九．五，因葉金福本身財務問題，
      怕連累到百分之九．五之權益，而將這百分之九．五暫登記到甲○名下。」，
      此份會議記錄（見同上卷第二十九頁）並有抗告人乙○○簽名確認，是抗告人
      上開陳述應不可採。
　　(二)再者，上開會議記錄第二項亦明確記載：「甲○先生詢問葉金富及乙○○先生
      意見，是否對詮聯股權之買賣意願（內含葉金福先生之隱含權利）。」，抗告
      人乙○○當場答稱：「整個公司組成之主事是葉金福，所以詮聯公司之股權（
      乙○○名下及葉金富名下）異動處理，由金福決定。」（見同上卷第三十頁）
      ，由此觀之倘抗告人名下之系爭股權確為其所有而非葉金福所信託登記，抗告
      人焉會於上開會議記錄明白表示詮聯公司之股權異動處理，由葉金福決定？
    (三)且辦理系爭股權移轉登記所須之抗告人乙○○名義之印章，乃系葉金福所交付
      被告甲○乙節，亦據證人葉金福到庭證述無訛（見原審九十年九月十一日訊問
      筆錄）。在葉金福信託登記系爭股權予抗告人名下，為被告所明知，且抗告人
      名義之印章又為葉金福所交付之情形下，衡情被告甲○當無從懷疑葉金福尚未
      終止渠與抗告人間之信託契約，並獲得抗告人同意，故縱然葉金福未告知抗告
      人此節，尚不得遽此即認定主觀上有偽造文書之犯意。
　　(四)綜上所述，被告之辯解應屬可採，此外復查無其他確切之證據足以證明被告有
      何自訴人所指偽造文書之犯行，被告甲○犯罪嫌疑不足，本案純屬民事債權債
      務糾葛，原審依法為駁回自訴之裁定，經核並無不當，應予維持，抗告人抗告
      意旨仍執前詞指摘原裁定不當，為無理由，應予駁回。
四、據上論斷，應依刑事訴訟法第四百十二條，裁定如主文。
中      華      民      國　  九十一     年      九       月    三十    日
                                   臺灣高等法院臺中分院刑事第六庭
                             　　      　審判長法　官　李  文  雄
                              　　　　     　　法　官  陳  秀  
                              　　　　　　   　法  官　陳　嘉　雄
右正本證明與原本無異。
不得再抗告。
                                               書記官  陳　信　和
中      華      民      國　  九十一     年      十       月     二     日
                                                              　　　　　Ｆ
